【裁判字號】    92,苗簡,239
【裁判日期】    920812
【裁判案由】    侵權行為損害賠償
【裁判全文】
臺灣苗栗地方法院民事簡易判決                    九十二年度苗簡字第二三九號
    原      告  乙○○
    訴訟代理人  謝清傑律師
    被      告  甲○○
右當事人間請求侵權行為損害賠償事件，本院判決如左：
    主    文
被告應給付原告新台幣伍萬玖仟貳佰伍拾參元，及自九十二年一月十七日起至清償日
止，按年息百分之五計算之利息。
原告其餘之訴駁回。
訴訟費用由被告負擔七分之一；餘由原告負擔。
本判決第一項於原告以新台幣貳萬元供擔保後，得假執行。
原告其餘假執行之聲請駁回。
    事實及理由
一、原告之聲明：
（一）被告應給付原告新台幣（下同）三十五萬九千二百五十三元，及自起訴狀繕本
（二）請准供擔保宣告假執行。
二、事實摘要：
（一）原告起訴主張與被告為堂伯侄關係，平日雙方並無往來，於民國九十一年八月
      一日二十一時三十分許，被告在苗栗縣苑裡鎮社苓里十四鄰一六七之三號後方
      田中小路，持其所有寬約二點五公分之四方形棍子，追趕原告所豢養之狗，因
      之與原告發生爭執，詎被告竟持前開木棍出手毆傷原告，並使原告跌入馬路與
      稻田間的灌溉水溝內，致原告受有右臉頰血腫撾傷三公分、背部擦、挫傷十五
      乘以十公分、十乘十公分、右上臂瘀傷五乘以三公分、左膝挫、瘀傷三乘以三
      公分等傷害，且被告業經貴院以九十二年度易字第一六號刑事判決判處有期徒
      刑二月，如易科罰金，以三百元折算一日確定在案，被告顯犯刑法第二百七十
      七條第一項之普通傷害罪。因被告之行為，致原告受有醫療費用之損害九千二
      百五十三元，及精神慰撫金三十五萬元，爰依侵權行為之法律關係提起本件訴
      訟等情，求為判決命被告給付五十萬元。
（二）被告則以：本件刑事部分伊沒有上訴，伊同意要賠錢給原告，對於原告所提醫
      療費用九千二百五十三元部分沒有意見，但原告請求的金額太高等語為抗辯。
三、法院之判斷：
（一）按訴狀送達後，原告不得將原訴變更或追加他訴，但有擴張或減縮應受判決事
      項之聲明者，不在此限，民事訴訟法第二百五十五條第一項第三款定有明文。
      本件原告起訴係聲明被告應給付原告新台幣四十萬元及法定利息，嗣於九十二
      年七月九日具狀變更聲明為請求被告給付三十五萬九千二百五十三元，核其訴
      之變更係屬減縮應受判決事項之聲明，揆諸前開說明，原告訴之變更應為合法
      。
（二）查原告主張與被告為堂伯侄關係，平日雙方並無往來，於九十一年八月一日二
      十一時三十分許，被告在苗栗縣苑裡鎮社苓里十四鄰一六七之三號後方田中小
      路，持其所有寬約二點五公分之四方形棍子，追趕原告所豢養之狗，因之與原
      告發生爭執，詎被告竟持前開木棍出手毆傷原告，並使原告跌入馬路與稻田間
      的灌溉水溝內，致原告受有右臉頰血腫撾傷三公分、背部擦、挫傷十五乘以十
      公分、十乘十公分、右上臂瘀傷五乘以三公分、左膝挫、瘀傷三乘以三公分等
      傷害，被告並因前述行為經本院九十二年度易字第一六號刑事判決有罪確定在
      案等事實，有本院九十二年度易字第一六號刑事判決在卷為證，被告亦同意應
      賠錢給原告，足信原告之主張為真實。
（三）按因故意或過失，不法侵害他人之權利者，負損害賠償責任；不法侵害他人之
      身體、健康、名譽或自由者，被害人雖非財產上之損害，亦得請求賠償相當之
      金額，民法第一百八十四條第一項前段、第一百九十五條第一項前段分別定有
      明文。
    本件被告持木棍出手毆傷原告，並使原告跌入馬路與稻田間的灌溉水溝內，致原
    告受有傷害，且被告之傷害行為與原告所受損害間，顯有相當因果關係，被告自
    應依前揭法條之規定，對於原告負損害賠償責任。原告主張被告應賠償其醫療費
    用九千二百五十三元，及精神慰撫金三十五萬元，惟被告辯稱原告請求金額過高
    且不實云云，茲就原告請求之金額，分述如次：
    1.依民法第一百九十三條第一項規定：「不法侵害他人之身體或健康者，對於被
      害人因此喪失或減少勞動能力或增加生活上之需要時，應負損害賠償責任。」
      。原告因被告之前揭行為致受傷而至醫院治療，因此支出醫療費用，原告本無
      需支付此費用，因受被告之侵害方需支出此項費用，自可向被告請求賠償必要
      費用（最高法院八十七年台上字第二０五八號判決意旨參照）。
      原告起訴請求被告賠償其醫療費用九千二百五十三元，經核原告所提苑裡李綜
      合醫院之費用明細證明單，其真實性為被告所不爭執，且核屬醫療上之必要費
      用，是原告此部分之請求，應予准許。
    2.慰撫金三十五萬元部分：查被告持其所有寬約二點五公分之四方形棍子，追趕
      原告所養之狗，而與原告發生爭執後，竟持前開木棍出手毆傷原告，並使原告
      跌入馬路與稻田間的灌溉水溝內，致原告受有右臉頰血腫撾傷三公分、背部擦
      、挫傷十五乘以十公分、十乘十公分、右上臂瘀傷五乘以三公分、左膝挫、瘀
      傷三乘以三公分等傷害，則原告精神上自受有相當痛苦，爰審酌原告所受之傷
      勢，原告於九十年之所得為七萬七千零三元、在苗栗縣苑裡鎮及台中縣大甲鎮
      有不動產土地十四筆，被告於九十年時因所得太少，並未申報，名下並無任何
      不動產，於九十一年一至五月所得為十四萬一千七百六十元等情，有本院依職
      權向財政部台灣省中區國稅局苗栗縣分局函調之兩造財產、所得資料及被告所
      提之九十一年年度各類所得扣繳暨免扣繳憑單二紙等在卷可憑，原告最高學歷
      為國民學校畢業，被告最高學歷為國中畢業，兩造為堂伯侄關係，及被告於行
      為時係四十一歲，原告則為七十一歲之老年人，業據前揭刑事判決認定無訛，
      並為兩造所不爭執等情，認原告請求精神慰撫金以五萬元為適當，逾此部分之
      金額，則屬過高。
    3.總計，原告所得請求被告賠償之金額為五萬九千二百五十三元。
（四）綜上所述，原告因被告此次故意侵權行為所受傷害，得請求被告賠償之金額在
      五萬九千二百五十三元及自九十二年一月十七日起至清償日止，按年息百分之
      五計算之法定利息範圍內，為有理由，應予准許；逾此範圍之請求，則非有理
      由，應予駁回。
（五）原告陳明願供擔保，聲請宣告假執行，核其勝訴部分，尚無不合，爰酌定相當
      之擔保金額准許之；至原告敗訴部分，假執行之聲請即失所附麗，應予駁回。
四、結論：原告之訴為一部有理由，一部無理由，依民事訴訟法第七十九條但書、第
    三百九十條第二項，判決如主文。
中      華      民      國    九十二    年      八      月     十二     日
                                臺灣苗栗地方法院苗栗簡易庭
                                            法      官  黃建都
右正本係照原本作成。
如對本判決上訴，須於判決送達後二十日內向本院提出上訴狀。
                                            法院書記官  張茹茵
中      華      民      國    九十二    年      八      月     十二     日


司法院資訊處製作；財團法人民間司法改革基金會備份。
